---
title: "Breast cancer outcome: data cleaning"
author: "Bilâl Jaiel, Kalaivaasan Balakumar"
date: "2025-11-10"
output: pdf_document
---

```{r setup, include=FALSE}
knitr::opts_chunk$set(echo = TRUE)
suppressPackageStartupMessages({
  library(S4Vectors)  # clinical_data is stored as an S4Vectors DataFrame
  library(dplyr); library(tidyr); library(stringr); library(forcats)
  library(ggplot2); library(caret)
})
dir.create("../data/processed", showWarnings = FALSE, recursive = TRUE)
```


## Classification of Cancer outcome using Genetic and Clinical data

# Introduction

This project investigates the effect of genetic and clinical variables on the survival outcome of breast cancer patients. The data contains records of more than 1000 breast cancer patients from several research institutions. Clinical data contains patient-related and tumor-related information. Additionally mRNA gene expression data is available for each patient. The gene expression data has been processed to include only the top 5000 most variable genes on the transformed scale (log2(counts + 1)).

We consider that the main outcome variable of interest is **vital_status**, which is defined in clinical data.

## Load data

```{r cars}
load('../data/raw/mrr_bio.Rdata')
```

## Exploration des données : Clinical_data
On va commencer par explorer le tableau clinical_data pour mieux comprendre sa structure et ses caractéristiques.

Concentronons-nous maintenant sur la détection des valeurs manquantes dans le tableau clinical_data.

# On commence par retirer les lignes avec des valeurs manquantes dans la variable cible vital_status.

```{r}
# On retire les lignes du dataset dont la valeur dans vital_status est manquante
initial_n_row <- nrow(clinical_data)
valid_indices <- which(!is.na(clinical_data$vital_status))

clinical_data <- clinical_data[valid_indices, ]
GeneX <- GeneX[valid_indices, ]

```

```{r}

# Séparer les colonnes numériques et non numériques
non_num_data <- clinical_data[, !sapply(clinical_data, is.numeric)]
num_data <- clinical_data[, sapply(clinical_data, is.numeric)]

num_data <- as.data.frame(num_data) # s'assurer que num_data est un data.frame pour appliquer summary

```


### CCA sur les gènes et la collone vital_status
```{r}
Vitalstat <- ifelse(clinical_data$vital_status == "Dead", 1,
                    ifelse(clinical_data$vital_status == "Alive", 0, NA))

Y <- matrix(Vitalstat, ncol = 1)
combined <- cbind(Y, GeneX)

combined_clean <- combined[complete.cases(combined), ]

Y_clean <- as.matrix(combined_clean[, 1])
GeneX_pca <- combined_clean[, -1]

pca <- prcomp(GeneX_pca, scale. = TRUE)

k <- 100
Z_clean <- pca$x[, 1:k]
cca_res <- cancor(Z_clean, Y_clean)
cca_res$cor
sum(pca$sdev[1:10]^2) / sum(pca$sdev^2) * 100


```

## On va procéder à un nettoyage des données avant de continuer l'analyse.

Les valeurs manquantes sont désigné dans le dataset par les noms suivant : NA, Unknown, Not Reported, not reported, NULL.

Nous allons uniformiser ces différentes désignations en utilisant uniquement NA pour représenter les valeurs manquantes.

# On remplace les différentes désignations des valeurs manquantes par NA
```{r}
cleaned_clinical_data_df <- as.data.frame(clinical_data)
cleaned_clinical_data_df[] <- lapply(cleaned_clinical_data_df, function(x) {
  x[x %in% c("Unknown", "Not Reported", "not reported", "NULL")] <- NA
  x
})
```

```{r}

# Afficher les fréquaneces de la variable classification_of_tumor
table(cleaned_clinical_data_df$classification_of_tumor, useNA = "ifany")
```

```{r}

# --- 4. TRANSFORMATION TYPE DE TUMEUR ---
# On regroupe tout ce qui n'est pas "primary" ensemble (car plus grave)

cleaned_clinical_data_df <- cleaned_clinical_data_df %>%
  mutate(tumor_category = fct_collapse(classification_of_tumor,
    Primary = c("primary"),
    Non_Primary = c("metastasis", "Prior primary", "recurrence", 
                    "Subsequent Primary", "Synchronous primary")
  )) %>%
  select(-classification_of_tumor)
```
```{r}
    # Afficher les fréquaneces de la variable classification_of_tumor
  table(cleaned_clinical_data_df$tumor_category, useNA = "ifany")

  # Détection et suppression des variables à faible variance
```
```{r}
  # On utilise la librairie caret pour détecter les variables à faible variance. C'est à dire les variables qui n'apportent pas d'information pertinente pour la modélisation car quasi-constantes.
  library(caret)

  cleaned_clinical_data2 <- cleaned_clinical_data_df[ , sapply(cleaned_clinical_data_df, is.atomic)]
  cleaned_clinical_data2 <- cleaned_clinical_data2[ , !sapply(cleaned_clinical_data2, is.list)]

  nzv_result <- nearZeroVar(cleaned_clinical_data2, saveMetrics = TRUE)


  print(nzv_result)

  # Pour voir uniquement les variables à supprimer (celles qui sont TRUE)
  # 1. Trouver les colonnes à supprimer
  cols_to_remove <- rownames(nzv_result)[nzv_result$nzv == TRUE]
  cat("Colonnes à supprimer selon le filtre :", cols_to_remove, "\n")

  colnames(cleaned_clinical_data_df)
  cleaned_clinical_data_df <- cleaned_clinical_data_df[, !(colnames(cleaned_clinical_data_df) %in% cols_to_remove)]
  dim(cleaned_clinical_data_df)
  colnames(cleaned_clinical_data_df)

```

# Détection et suppression des variables quasi-uniques

```{r}
  # A l'inverse maintenant on cherche les variables avec des valeurs quasi uniques qui n'apportent pas d'information pertinente.

  # On se concentre sur les variables catégorielles
  cat_cols <- sapply(cleaned_clinical_data_df, is.factor) | sapply(cleaned_clinical_data_df, is.character)
  categorical_data <- cleaned_clinical_data_df[, cat_cols]

  # Calcul du pourcentage de valeurs uniques pour chaque colonne
  unique_pct <- sapply(categorical_data, function(x) length(unique(x)) / length(x) * 100)

  # Choisir un seuil pour considérer qu'une colonne est quasi-unique (ex: >90%)
  threshold <- 90
  cols_quasi_unique <- names(unique_pct[unique_pct > threshold])
  cat("Colonnes catégorielles quasi-uniques :", cols_quasi_unique, "\n")

  # Visualisation avec un barplot
  library(ggplot2)
  unique_df <- data.frame(
    Variable = names(unique_pct),
    PercentUnique = unique_pct
  )

  ggplot(unique_df, aes(x = reorder(Variable, PercentUnique), y = PercentUnique)) +
    geom_bar(stat = "identity", fill = "steelblue") +
    coord_flip() +
    geom_hline(yintercept = threshold, color = "red", linetype = "dashed") +
    labs(title = "Pourcentage de valeurs uniques par variable catégorielle",
        y = "% de valeurs uniques",
        x = "Variables") +
    theme_minimal(base_size = 12)

  # On retire les colonnes quasi-uniques de cleaned_clinical_data
  cleaned_clinical_data_df <- cleaned_clinical_data_df[, !(colnames(cleaned_clinical_data_df) %in% cols_quasi_unique)]
  dim(cleaned_clinical_data_df) # vérifier les dimensions finales

```

  # On peut remarquer que certaines colonnes ne contiennent qu'une seule valeur.
```

  # On remarque que les colones disease_type et primary_site ont des valeurs qui sont des vecteurs mais identique pour chaque patient. On va les retirer du dataset.
  # Elles n'ont pas été détecter car elle sont sous forme de listes
```{r}
  cleaned_clinical_data_df <- cleaned_clinical_data_df[, !(colnames(cleaned_clinical_data_df) %in% c("disease_type", "primary_site"))]
  dim(cleaned_clinical_data_df)
```

```{r}
# Vérification des valeurs manquantes
any(is.na(cleaned_clinical_data_df)) # TRUE s'il y a des NA
sum(is.na(cleaned_clinical_data_df)) # nombre total de NA

# nombre de NA, Unknown, not reported, NULL, Not Reported par colonne 
NA_count_col <- sapply(cleaned_clinical_data_df, function(x) sum(is.na(x)))
Total <- NA_count_col

df_missing <- data.frame(
Donnees_manquantes = (Total / nrow(cleaned_clinical_data_df)) * 100,
Total = Total,
NA_count = NA_count_col
)
print(df_missing)

# Nombre de NA par ligne
NA_count_row <- apply(cleaned_clinical_data_df, 1, function(x) sum(is.na(x)))
Total_row <- NA_count_row

# Création du data.frame pour les lignes
data_frame_row <- data.frame(
Donnees_manquantes = (Total_row / ncol(cleaned_clinical_data_df)) * 100,
Total = Total_row,
NA_count = NA_count_row,
row.names = rownames(cleaned_clinical_data_df)
)

# Tri par ordre décroissant
data_frame_row_sorted <- data_frame_row[order(-data_frame_row$Donnees_manquantes), ]

# Affichage des 50 premières lignes
head(data_frame_row_sorted, 44)
```
  
# 43 patients indiquent un nombre de valeurs manquantes supérieur à 30 % donc on décide de supprimé ses observations 
```{r}
# Récupérer les noms des lignes à supprimer
rows_to_remove <- rownames(head(data_frame_row_sorted, 43))

# Supprimer ces lignes du dataset original
GeneX <- GeneX[!(rownames(cleaned_clinical_data_df) %in% rows_to_remove), ]
cleaned_clinical_data_df <- cleaned_clinical_data_df[!(rownames(cleaned_clinical_data_df) %in% rows_to_remove), ]

# Vérification
dim(cleaned_clinical_data_df)  # nombre de lignes et colonnes après suppression
dim(GeneX)
```

  # Pour traiter les valeurs manquantes on va chercher à identifier par colones à quels catégorie elles appartiennent : 
  # MCAR : Manquant complètement au hasard : aucune structure → on peut supprimer sans problème.
  # MAR : Manquant au hasard conditionnel : prévisible via d’autres variables → on peut imputer.
  # MNAR : Manquant non aléatoirement : dépend d’une valeur non mesurée → très délicat → souvent on crée une catégorie "Not reported".

  # race et morphology
```{r}
  # On remplace les Na dans la colone race par "Unknown"
  cleaned_clinical_data_df$race[is.na(cleaned_clinical_data_df$race)] <- "Unknown"

  # On remplace les Na dans la colone ajcc pathologic t par "Tx"
  cleaned_clinical_data_df$ajcc_pathologic_t[is.na(cleaned_clinical_data_df$ajcc_pathologic_t)] <- "TX"

  # On remplace laterality par "Unknown"
  cleaned_clinical_data_df$laterality[is.na(cleaned_clinical_data_df$laterality)] <- "Unknown"

  # On remplace les Na dans morphology par "Unknown"
  cleaned_clinical_data_df$morphology[is.na(cleaned_clinical_data_df$morphology)] <- "Unknown"

```

  La variable follow_ups_disease_response est retirée car elle fortement corrélé au statut vital (0.6) constitue une fuite de données (Data Leakage). Elle contient une information post-traitement ($T+1$) indisponible au moment du diagnostic ($T_0$), ce qui ferait 'tricher' le modèle en lui fournissant la réponse à l'avance.

```{r}
  # On retire la colone follows_ups_disease_response
  cleaned_clinical_data_df <- cleaned_clinical_data_df[, !(colnames(cleaned_clinical_data_df) %in% c("follow_ups_disease_response"))]
```


```{r}
  med_age <- median(cleaned_clinical_data_df$age_at_diagnosis, na.rm = TRUE)
  cleaned_clinical_data_df$age_at_diagnosis[is.na(cleaned_clinical_data_df$age_at_diagnosis)] <- med_age
  sum(is.na(cleaned_clinical_data_df$age_at_diagnosis))
```

```{r}
  library(dplyr)
  library(tidyr)

  # On remplace les NA par la valeur la plus fréquente : "No"
  cleaned_clinical_data_df$prior_treatment <- cleaned_clinical_data_df$prior_treatment %>%
    replace_na("No")

  # Vérification (il ne doit plus y avoir de NA)
  table(cleaned_clinical_data_df$prior_treatment, useNA = "always")
```

  # primary_diagnosis
  Pour la variable primary_diagnosis, nous avons choisi de remplacer les valeurs manquantes par une catégorie explicite 'Unknown'.

  Cette stratégie a été privilégiée à l'imputation par la mode (la valeur la plus fréquente) afin d'éviter tout biais de confirmation. En effet, attribuer arbitrairement le diagnostic majoritaire (Infiltrating duct carcinoma) à ces patients risquerait de masquer des pathologies plus complexes ou atypiques. La catégorie 'Unknown' permet ainsi de conserver l'ensemble des patients dans l'analyse tout en reflétant fidèlement l'incertitude médicale de ces dossiers.

```{r}
  library(dplyr)
  library(tidyr)

  cleaned_clinical_data_df$primary_diagnosis <- as.character(cleaned_clinical_data_df$primary_diagnosis)

  cleaned_clinical_data_df$primary_diagnosis <- cleaned_clinical_data_df$primary_diagnosis %>%
    replace_na("Unknown")

  # 3. On remet en facteur (optionnel, mais propre pour la suite)
  cleaned_clinical_data_df$primary_diagnosis <- as.factor(cleaned_clinical_data_df$primary_diagnosis)
```

```{r}
  #intial_weight
  library(dplyr)
  library(tidyr)
  med_weight <- median(cleaned_clinical_data_df$initial_weight, na.rm = TRUE)
  cleaned_clinical_data_df$initial_weight[is.na(cleaned_clinical_data_df$initial_weight)] <- med_weight


  cleaned_clinical_data_df$diagnosis_is_primary_disease <- cleaned_clinical_data_df$diagnosis_is_primary_disease %>%
    replace_na(TRUE) 


  med_days <- median(cleaned_clinical_data_df$days_to_last_follow_up, na.rm = TRUE)
  cleaned_clinical_data_df$days_to_last_follow_up[is.na(cleaned_clinical_data_df$days_to_last_follow_up)] <- med_days

  med_birth <- median(cleaned_clinical_data_df$days_to_birth, na.rm = TRUE)
  cleaned_clinical_data_df$days_to_birth[is.na(cleaned_clinical_data_df$days_to_birth)] <- med_birth
```

```{r}
  # Vérification des valeurs manquantes
  any(is.na(cleaned_clinical_data_df)) # TRUE s'il y a des NA
  sum(is.na(cleaned_clinical_data_df)) # nombre total de NA

  # nombre de NA, Unknown, not reported, NULL, Not Reported par colonne 
  NA_count_col <- sapply(cleaned_clinical_data_df, function(x) sum(is.na(x)))
  Total <- NA_count_col

  df_missing <- data.frame(
    Donnees_manquantes = (Total / nrow(cleaned_clinical_data_df)) * 100,
    Total = Total,
    NA_count = NA_count_col
  )
  print(df_missing)

  # Nombre de NA par ligne
  NA_count_row <- apply(cleaned_clinical_data_df, 1, function(x) sum(is.na(x)))
  Total_row <- NA_count_row

  # Création du data.frame pour les lignes
  data_frame_row <- data.frame(
    Donnees_manquantes = (Total_row / ncol(cleaned_clinical_data_df)) * 100,
    Total = Total_row,
    NA_count = NA_count_row,
    row.names = rownames(cleaned_clinical_data_df)
  )

  # Tri par ordre décroissant
  data_frame_row_sorted <- data_frame_row[order(-data_frame_row$Donnees_manquantes), ]

  # Affichage des 50 premières lignes
  head(data_frame_row_sorted, 50)
```

  # On prend race à partir d'un certain seuil on les mets dans other (d'ailleur les unknown deviennent other)

```{r}

  # On remplace les races qui représente moins de 10% du dataset et on les mets en Ohter
  race_counts <- table(cleaned_clinical_data_df$race)
  total_count <- sum(race_counts)
  # Vecteur qui contient les pourcentage correspondant
  race_percent <- (race_counts / total_count) * 100

  # Seuil en pourcentage
  seuil <- 5

  # Si le pourcentage est inférieur au seuil, on remplace par "Other"
  cleaned_clinical_data_df$race <- sapply(cleaned_clinical_data_df$race, function(x) {
    if(race_percent[x] < seuil) {
      return("Unknown")
    } else {
      return(x)
    }
  })

  table(cleaned_clinical_data_df$race)
```


  # primary_diagnosis
  # ajcc_pathologic_t
  # morphology

# On encode vital_status en 0 1 pour l'entrainement.
```{r}
clinical_data$vital_status <- ifelse(clinical_data$vital_status == "Dead", 1, 0)
cleaned_clinical_data_df$vital_status <- ifelse(cleaned_clinical_data_df$vital_status == "Dead", 1, 0)
```

# les variables avec peu de variables manquantes
initial_weight
diagnosis_is_primary_disease
days_to_last_follow_up
days_to_birth
```{r}
table(cleaned_clinical_data_df$initial_weight, useNA = "ifany")
table(cleaned_clinical_data_df$diagnosis_is_primary_disease, useNA = "ifany")
table(cleaned_clinical_data_df$days_to_last_follow_up, useNA = "ifany")
table(cleaned_clinical_data_df$days_to_birth, useNA = "ifany")
```

```{r}
#intial_weight
library(dplyr)
library(tidyr)
med_weight <- median(cleaned_clinical_data_df$initial_weight, na.rm = TRUE)
cleaned_clinical_data_df$initial_weight[is.na(cleaned_clinical_data_df$initial_weight)] <- med_weight


cleaned_clinical_data_df$diagnosis_is_primary_disease <- cleaned_clinical_data_df$diagnosis_is_primary_disease %>%
replace_na(TRUE) 


med_days <- median(cleaned_clinical_data_df$days_to_last_follow_up, na.rm = TRUE)
cleaned_clinical_data_df$days_to_last_follow_up[is.na(cleaned_clinical_data_df$days_to_last_follow_up)] <- med_days

med_birth <- median(cleaned_clinical_data_df$days_to_birth, na.rm = TRUE)
cleaned_clinical_data_df$days_to_birth[is.na(cleaned_clinical_data_df$days_to_birth)] <- med_birth
```

```{r}
# Vérification des valeurs manquantes
any(is.na(cleaned_clinical_data_df)) # TRUE s'il y a des NA
sum(is.na(cleaned_clinical_data_df)) # nombre total de NA

# nombre de NA, Unknown, not reported, NULL, Not Reported par colonne 
NA_count_col <- sapply(cleaned_clinical_data_df, function(x) sum(is.na(x)))
Total <- NA_count_col

df_missing <- data.frame(
Donnees_manquantes = (Total / nrow(cleaned_clinical_data_df)) * 100,
Total = Total,
NA_count = NA_count_col
)
print(df_missing)

# Nombre de NA par ligne
NA_count_row <- apply(cleaned_clinical_data_df, 1, function(x) sum(is.na(x)))
Total_row <- NA_count_row

# Création du data.frame pour les lignes
data_frame_row <- data.frame(
Donnees_manquantes = (Total_row / ncol(cleaned_clinical_data_df)) * 100,
Total = Total_row,
NA_count = NA_count_row,
row.names = rownames(cleaned_clinical_data_df)
)

# Tri par ordre décroissant
data_frame_row_sorted <- data_frame_row[order(-data_frame_row$Donnees_manquantes), ]

# Affichage des 50 premières lignes
head(data_frame_row_sorted, 50)
```


```{r}
non_num_data <- cleaned_clinical_data_df[, !sapply(cleaned_clinical_data_df, is.numeric)]

# Boucle sur chaque colonne non numérique pour afficher les fréquences
for(col_name in names(non_num_data)) {
cat("Colonne :", col_name, "\n")
# convertir en vecteur simple de caractères si nécessaire
vec <- as.character(non_num_data[[col_name]])
# supprimer les éléments NULL ou NA multiples
vec <- unlist(vec)
vec <- vec[!is.na(vec)]
# afficher la table de fréquences
print(table(vec))
cat("\n")
}
```

##### DATASETS
# data set clinical data en supprimant les lignes avec NA
# dans notre cleaned_clinical_data on a déja remplis des na, on reconstruit donc le data set brut en retirant les na
```{r}
library(caret)
library(dplyr)
df_clinical_data_brut <- clinical_data

vars_to_remove <- c("diagnosis_is_primary_disease","classification_of_tumor","site_Breast","primary_site", "disease_type", "morphology",
                    "days_to_last_follow_up", "follow_ups_disease_response", 
                    "bcr_patient_barcode", "days_to_birth", "tissue_type",
                    "year_of_diagnosis", "year_of_birth")

df_clinical_data_brut <- df_clinical_data_brut[, !names(df_clinical_data_brut) %in% vars_to_remove]

if("prior_treatment" %in% names(df_clinical_data_brut)) {
    df_clinical_data_brut <- df_clinical_data_brut[which(df_clinical_data_brut$prior_treatment != "Not Reported"), ]
}

cols_list <- sapply(df_clinical_data_brut, is.list)
for(col in names(df_clinical_data_brut)[cols_list]) {
if(col == "sites_of_involvement") next 
df_clinical_data_brut[[col]] <- as.factor(sapply(df_clinical_data_brut[[col]], paste, collapse=" "))
}

df_clinical_data_brut$sites_temp <- sapply(df_clinical_data_brut$sites_of_involvement, function(x) {
if(is.null(x) || length(x) == 0 || all(is.na(x))) return(NA) 
return(paste(x, collapse = " "))
})
categories <- c("Breast", "Bone", "Liver", "Lung", "Lymph", "Skin", "Abdomen")
for(mot in categories) {
col_name <- paste0("site_", mot)
df_clinical_data_brut[[col_name]] <- ifelse(grepl(mot, df_clinical_data_brut$sites_temp, ignore.case = TRUE), 1, 0)
}
df_clinical_data_brut$sites_of_involvement <- NULL
df_clinical_data_brut$sites_temp <- NULL

vars_cat <- c("primary_diagnosis", "race", "ethnicity", "ajcc_pathologic_t", "tissue_or_organ_of_origin")
seuil_min <- 20 

for(col in vars_cat) {
 if(col %in% names(df_clinical_data_brut)) {
    vec <- as.character(df_clinical_data_brut[[col]])
    counts <- table(vec)
    rares <- names(counts[counts < seuil_min])

    if(length(rares) > 0) {
    vec[vec %in% rares] <- "Other"
    if(length(unique(vec)) < 2) next 
    }
    df_clinical_data_brut[[col]] <- as.factor(vec)
    }
}
```

# On converti en factor les variables catégorielle

```{r} 
cat_cols <- names(Filter(is.character, cleaned_clinical_data_df))

# Conversion en factor AVANT split
for(col in cat_cols){
    cleaned_clinical_data_df[[col]] <- factor(cleaned_clinical_data_df[[col]])
}
```

```{r}
library(dplyr)
library(stringr)
library(forcats)

# Copie de sécurité
df_clean <- cleaned_clinical_data_df

# --- 1. SUPPRESSIONS --- !!!!!!!!!!!!!!!!!!!!!TESTE AVEC ET SANS!!!!!!!!!!!!!!!!!!!!
# Nous avons constaté que la variable morphology (codes ICD-O-3) était une traduction codée de la variable primary_diagnosis. Pour éviter une multicolinéarité parfaite et rendre l'interprétation plus fluide, nous avons conservé uniquement la version textuelle (primary_diagnosis) et supprimé la version codée."
# on retire la variable morphology de cleaned_clinical_data_df
df_clean <- df_clean %>%
  select(-morphology)
# On retire les variables inutiles, bruitées ou administratives


# --- 2. TRANSFORMATION HISTOLOGIE (Primary Diagnosis) ---
df_clean <- df_clean %>%
  mutate(histology_group = case_when(
    str_detect(primary_diagnosis, regex("duct", ignore_case = TRUE)) ~ "Ductal",
    str_detect(primary_diagnosis, regex("lobular", ignore_case = TRUE)) ~ "Lobular",
    TRUE ~ "Other_Rare"
  )) %>%
  mutate(histology_group = as.factor(histology_group)) %>%
  select(-primary_diagnosis) # On supprime l'originale

# --- 3. TRANSFORMATION STADE T (AJCC) ---
df_clean <- df_clean %>%
  mutate(ajcc_pathologic_t = as.character(ajcc_pathologic_t)) %>%
  mutate(ajcc_group = case_when(
    str_detect(ajcc_pathologic_t, "T1") ~ "T1",
    str_detect(ajcc_pathologic_t, "T2") ~ "T2",
    str_detect(ajcc_pathologic_t, "T3") ~ "T3",
    str_detect(ajcc_pathologic_t, "T4") ~ "T4",
    TRUE ~ "Other_Unknown" # Capture Tis, TX, NA
  )) %>%
  mutate(ajcc_group = as.factor(ajcc_group)) %>%
  select(-ajcc_pathologic_t)

# --- 6. SAUVEGARDE ---
cleaned_clinical_data_df <- df_clean

# Vérification
glimpse(cleaned_clinical_data_df)
```

```{r}
# library(dplyr)
# library(stringr)

# df_clean <- cleaned_clinical_data_df %>%
#   mutate(sites_of_involvement = case_when(
#     str_detect(sites_of_involvement, regex("bone|liver|lung|brain|adrenal", ignore_case = TRUE)) ~ "Distant_Metastasis",
#     str_detect(sites_of_involvement, "Left") & str_detect(sites_of_involvement, "Right") ~ "Bilateral",
#     str_detect(sites_of_involvement, "Upper") & str_detect(sites_of_involvement, "Lower") ~ "Overlapping",
#     str_detect(sites_of_involvement, "Inner") & str_detect(sites_of_involvement, "Outer") ~ "Overlapping",
#     str_detect(sites_of_involvement, regex("upper inner", ignore_case = TRUE)) ~ "Upper_Inner",
#     str_detect(sites_of_involvement, regex("upper outer", ignore_case = TRUE)) ~ "Upper_Outer",
#     str_detect(sites_of_involvement, regex("lower inner", ignore_case = TRUE)) ~ "Lower_Inner",
#     str_detect(sites_of_involvement, regex("lower outer", ignore_case = TRUE)) ~ "Lower_Outer",
#     str_detect(sites_of_involvement, regex("nipple", ignore_case = TRUE)) ~ "Nipple",
#     TRUE ~ "NOS_Other"
#   )) %>%
#   mutate(sites_of_involvement = as.factor(sites_of_involvement))


# cleaned_clinical_data_df <- df_clean

# # Vérification
# print(table(df_clean$sites_of_involvement))
```

```{r}
# Assurez-vous d'avoir bien chargé library(dplyr) ou library(tidyverse)

# 1. Aplatir la colonne de listes en un seul vecteur
# 'unlist' transforme la liste de listes en une longue liste d'éléments
sites_vector <- unlist(clinical_data$sites_of_involvement)

# 2. Convertir en un dataframe/tibble pour le comptage et le pourcentage
if (!is.null(sites_vector)) {
  
  # Créer un tibble à partir du vecteur aplati
  sites_df <- tibble(site = sites_vector)
  
  # Calculer le nombre total de mentions (qui peut être supérieur au nombre de patients)
  total_mentions <- nrow(sites_df)
  
  # 3. Calculer la table de fréquence et le pourcentage
  frequency_table_sites <- sites_df %>%
    # Compter les occurrences de chaque site unique
    count(site, name = "Nombre_Occurrences") %>%
    # Calculer le pourcentage
    mutate(
      Pourcentage = round((Nombre_Occurrences / total_mentions) * 100, 2)
    ) %>%
    # Trier par fréquence décroissante
    arrange(desc(Nombre_Occurrences))
  
  # 4. Afficher le tableau de fréquence
  print(frequency_table_sites)
  
} else {
  print("La colonne sites_of_involvement est vide ou contient seulement des valeurs NULL/NA.")
}
```

```{r}
#sites_of_involvement on a bien encodée
# --- Nouveau Traitement pour sites_of_involvement : Regroupement Binaire ---
temp <- cleaned_clinical_data_df
# 1. Aplatissement en texte (comme dans le script initial)
temp$sites_temp <- sapply(cleaned_clinical_data_df$sites_of_involvement, function(x) {
    if(is.null(x) || length(x) == 0 || all(is.na(x))) return(NA) 
    return(paste(x, collapse = " "))
})

# 2. Création de la variable binaire : Tumeur primaire DANS le sein (0) ou AILLEURS (1)
# Si la chaîne contient le mot "Breast", on considère que c'est une tumeur primaire du sein (0)
# Sinon, on considère que c'est un "Autre Site" (Bone, Liver, etc.) (1)
temp$site_is_other <- ifelse(
    grepl("Breast", temp$sites_temp, ignore.case = TRUE), 
    0, 
    1
)

# 3. Nettoyage
temp$sites_of_involvement <- NULL
temp$sites_temp <- NULL

# Vérification rapide de la distribution après le nouveau regroupement
print(table(temp$site_is_other))
cleaned_clinical_data_df<- temp
```

# Enregistrement des dataset pour aller plus vite
```{r}
# Sauvegarder
save(cleaned_clinical_data_df, file = "../data/processed/cleaned_clinical_data_df.RData")
save(df_clinical_data_brut, file = "../data/processed/df_clinical_data_brut.RData")
save(GeneX, file = "../data/processed/GeneX.RData")
save(GeneX_pca, file = "../data/processed/GeneX_pca.RData")
```

```{r}
```

```{r}

```

```{r}

```

```{r}

```
