---
title: "Breast cancer outcome: modeling"
author: "Bilâl Jaiel, Kalaivaasan Balakumar"
date: "2025-11-10"
output: pdf_document
---

```{r setup, include=FALSE}
knitr::opts_chunk$set(echo = TRUE)
suppressPackageStartupMessages({
  library(dplyr); library(tidyr); library(ggplot2); library(ggrepel)
  library(caret); library(pROC); library(glmnet); library(randomForest); library(limma)
})
dir.create("../results", showWarnings = FALSE)
```

# Chargement des données
```{r}
# Lire ensuite
load("../data/processed/cleaned_clinical_data_df.RData")
load("../data/processed/df_clinical_data_brut.RData")
load("../data/processed/GeneX.RData")
load("../data/processed/GeneX_pca.RData")

```

# installation des packages

```{r}
if(!require(caret)){
    install.packages("caret")
    library(caret)
}
if(!require(ggrepel)){
    install.packages("ggrepel")
    library(ggrepel)
}
```

# fonction pour afficher les resultat

```{r}

modol_results <- data.frame(
  Model = character(),
  Accuracy = numeric(),
  Sensitivity = numeric(),
  stringsAsFactors = FALSE
)

# Fonction pour afficher les métriques principales d'un confusionMatrix
print_metrics <- function(name, cm_result) {
  # Extraire les métriques
  sensibility <- cm_result$byClass["Sensitivity"]
  accuracy    <- cm_result$overall["Accuracy"]

  modol_results <<- rbind(modol_results, data.frame(Model=name, Sensitivity=sensibility, Accuracy=accuracy))
  
  print(cm_result)

  # Affichage arrondi
  cat("Accuracy    :", round(accuracy, 4), "\n")
  cat("Sensitivity :", round(sensibility, 4), "\n")
}
```

# On fait le split pour cleaned_clinical_data_df
```{r}
library(caret)
library(pROC)
set.seed(123)

# --- 1. Conversion de la cible en facteur ---
cleaned_clinical_data_df$vital_status <- as.factor(cleaned_clinical_data_df$vital_status)

# --- 2. Split train/test ---
train_idx <- createDataPartition(cleaned_clinical_data_df$vital_status, p = 0.8, list = FALSE)
cleaned_clinical_data_df_data_train <- cleaned_clinical_data_df[train_idx, ]
cleaned_clinical_data_df_data_test  <- cleaned_clinical_data_df[-train_idx, ]

```
















##### Models

# Clinical data brut
```{r}
name <- "glm clinical_data_brut"
set.seed(123)
df_clinical_data_brut$vital_status <- as.numeric(as.character(df_clinical_data_brut$vital_status)) # Conversion cible
df_clinical_data_brut_clean <- df_clinical_data_brut[complete.cases(df_clinical_data_brut), ] # Nettoyage avant split
train_idx <- createDataPartition(df_clinical_data_brut_clean$vital_status, p = 0.8, list = FALSE)
data_train_clinical_data <- df_clinical_data_brut_clean[train_idx, ]
data_test_clinical_data <- df_clinical_data_brut_clean[-train_idx, ]
cols_constantes <- sapply(data_train_clinical_data, function(x) length(unique(na.omit(x)))) < 2
if(any(cols_constantes)) {
    cols_a_retirer <- names(data_train_clinical_data)[cols_constantes]
    data_train_clinical_data <- data_train_clinical_data[, !cols_constantes]
    data_test_clinical_data <- data_test_clinical_data[, !(colnames(data_test_clinical_data) %in% cols_a_retirer)]
}
library(pROC)
glm_clinical <- glm(vital_status ~ ., data = data_train_clinical_data, family = "binomial")
pred_prob_train_seuil <- predict(glm_clinical, newdata = data_train_clinical_data, type = "response") # Prédire sur TRAIN
pred_prob <- predict(glm_clinical, newdata = data_test_clinical_data, type = "response") # Prédire sur TEST
roc_obj <- roc(data_train_clinical_data$vital_status, pred_prob_train_seuil, quiet = TRUE) # Utiliser la prédiction TRAIN
seuil_optimal <- coords(roc_obj, "best", best.method = "youden", transpose = TRUE)["threshold"]
pred_class <- ifelse(pred_prob > seuil_optimal, 1, 0) # Appliquer le seuil TRAIN à la prédiction TEST
cm_result <- confusionMatrix(factor(pred_class, levels = c(0,1)),
                             factor(data_test_clinical_data$vital_status, levels = c(0,1)),
                             positive = "1")
# Pour l'affichage de l'AUC TEST rigoureux
roc_obj_test <- roc(data_test_clinical_data$vital_status, pred_prob, quiet = TRUE)

cat("\n--- Matrice de Confusion (Seuil ROC TRAIN appliqué) ---\n")
cat("AUC TEST :", round(auc(roc_obj_test), 4), "\n")
print(cm_result)
cat("Accuracy :", round(cm_result$overall["Accuracy"], 4), "\n")
cat("Sensibilité :", round(cm_result$byClass["Sensitivity"], 4), "\n")


print_metrics(name,cm_result)
```

          Reference
Prediction   0   1
         0 118   8
         1  68  22

> cat("AUC :", round(auc(roc_obj),4), "\n")
AUC : 0.7204
> cat("F1-score (classe 1) :", round(f1_score,4), "\n")
F1-score (classe 1) : 0.3667


# Clinical data (NA remplis)
```{r}
name <- "glm cleaned_clinical_data"

# --- 5. Conversion de la cible en numérique pour glm binomial ---
cleaned_clinical_data_df_data_train$vital_status <- as.numeric(as.character(cleaned_clinical_data_df_data_train$vital_status))
cleaned_clinical_data_df_data_test$vital_status  <- as.numeric(as.character(cleaned_clinical_data_df_data_test$vital_status))

# --- 6. Modèle GLM ---
glm_model <- glm(vital_status ~ ., data = cleaned_clinical_data_df_data_train, family = "binomial")

# --- 7. Prédiction ---
pred_prob_train_seuil <- predict(glm_model, newdata = cleaned_clinical_data_df_data_train, type = "response")
pred_prob <- predict(glm_model, newdata = cleaned_clinical_data_df_data_test, type = "response")

# --- 8. ROC et seuil optimal ---
roc_obj <- roc(cleaned_clinical_data_df_data_train$vital_status, pred_prob_train_seuil, quiet = TRUE)
seuil_optimal <- coords(roc_obj, "best", best.method = "youden")$threshold

# --- 9. Classification et matrice de confusion ---
pred_class <- ifelse(pred_prob > seuil_optimal, 1, 0)
cm_result <- confusionMatrix(factor(pred_class, levels = c(0,1)),
                             factor(cleaned_clinical_data_df_data_test$vital_status, levels = c(0,1)),
                             positive = "1")

# Réévaluer l'AUC sur le TEST pour l'affichage final
roc_obj_test <- roc(cleaned_clinical_data_df_data_test$vital_status, pred_prob, quiet = TRUE) 

cat("\n--- RÉSULTATS GLM IMPUTÉ (Seuil TRAIN appliqué) ---\n")
cat("AUC :", round(auc(roc_obj_test), 4), "\n")
print(cm_result)


print_metrics(name,cm_result)
```

          Reference
Prediction   0   1
         0 191  22
         1  13  18

> cat("AUC :", round(auc(roc_obj),4), "\n")
AUC : 0.7181
> cat("F1-score (classe 1) :", round(f1_score,4), "\n")
F1-score (classe 1) : 0.507

# GeneX
```{r}
name <- "glm GeneX"

library(caret)
library(pROC)
set.seed(42)

df_GeneX <- as.data.frame(GeneX)
df_GeneX$vital_status <- as.factor(cleaned_clinical_data_df$vital_status)

# Partitionnement
train_idx <- createDataPartition(df_GeneX$vital_status, p = 0.8, list = FALSE)
data_train <- df_GeneX[train_idx, ]
data_test  <- df_GeneX[-train_idx, ]

# Conversion en numérique pour glm et pROC (0 et 1)
data_train$vital_status <- as.numeric(as.character(data_train$vital_status))
data_test$vital_status <- as.numeric(as.character(data_test$vital_status))

# Nettoyage des colonnes constantes
cols_constantes <- sapply(data_train, function(x) length(unique(na.omit(x)))) < 2
if(any(cols_constantes)) {
    cols_a_retirer <- names(data_train)[cols_constantes]
    data_train <- data_train[, !cols_constantes]
    data_test  <- data_test[, !(colnames(data_test) %in% cols_a_retirer)]
}

# Gestion des facteurs
factor_cols <- sapply(data_train, is.factor)
factor_names <- names(data_train)[factor_cols]
for(col_name in factor_names) {
    if (col_name %in% names(data_test)) {
        levels(data_test[[col_name]]) <- levels(data_train[[col_name]])
    }
}

# 1. Entraînement du modèle
glm_model_imp <- glm(vital_status ~ ., data = data_train, family = "binomial")

# -------------------------------------------------------------------------
# ETAPE CRITIQUE : CALCUL DU SEUIL SUR LE TRAIN
# -------------------------------------------------------------------------

# A. Prédiction des probabilités sur le TRAIN
pred_prob_train <- predict(glm_model_imp, newdata = data_train, type = "response") 

# B. Création de l'objet ROC sur le TRAIN
roc_obj_train <- roc(data_train$vital_status, pred_prob_train, quiet = TRUE)

# C. Calcul du seuil optimal (Youden) basé sur le TRAIN
seuil_optimal_train <- coords(roc_obj_train, "best", best.method = "youden", transpose = FALSE)[1, "threshold"]
# Note: [1, "threshold"] est une sécurité au cas où plusieurs seuils sont "best"

# -------------------------------------------------------------------------
# APPLICATION SUR LE TEST
# -------------------------------------------------------------------------

# Prédiction des probabilités sur le TEST
pred_prob_test <- predict(glm_model_imp, newdata = data_test, type = "response")

# Application du SEUIL TRAIN sur les probabilités TEST
pred_class_test <- ifelse(pred_prob_test > seuil_optimal_train, 1, 0)

# Matrice de confusion
cm_result_imp <- confusionMatrix(factor(pred_class_test, levels = c(0,1)),
                                 factor(data_test$vital_status, levels = c(0,1)),
                                 positive = "1")

# Pour l'affichage de l'AUC TEST (juste à titre informatif)
roc_obj_test <- roc(data_test$vital_status, pred_prob_test, quiet = TRUE)

cat("\n--- RÉSULTATS GLM GENEX IMPUTÉ (Seuil calibré sur TRAIN) ---\n")
cat("AUC TEST :", round(auc(roc_obj_test), 4), "\n")
cat("Seuil optimal utilisé (issu du TRAIN) :", round(seuil_optimal_train, 4), "\n")
print(cm_result_imp)

# Appel de ta fonction personnalisée (assure-toi qu'elle est chargée)
print_metrics(name, cm_result_imp)
```
--- RÉSULTATS GLM GENEX IMPUTÉ ---
> cat("AUC :", round(auc(roc_obj_imp), 4), "\n")
AUC : 0.546
> print(cm_result_imp$table)
          Reference
Prediction   0   1
         0  99  23
         1 106  17

# Lasso genex (glmnet)
```{r}
name <- "lasso sur GeneX"

library(glmnet)
library(caret)
library(pROC)

# --- 1. SÉPARATION ET PRÉPARATION DES DONNÉES (Refait le Split) ---

set.seed(42) 

df_GeneX <- as.data.frame(GeneX)
df_GeneX$vital_status <- as.factor(cleaned_clinical_data_df$vital_status)
# Split stratifié
train_idx <- createDataPartition(df_GeneX$vital_status, p = 0.8, list = FALSE)
data_train <- df_GeneX[train_idx, ]
data_test  <- df_GeneX[-train_idx, ]


# GLMnet exige une matrice numérique pour les prédicteurs (X)
X_train <- model.matrix(vital_status ~ ., data = data_train)[, -1]
X_test  <- model.matrix(vital_status ~ ., data = data_test)[, -1]
Y_train <- data_train$vital_status

cv_lasso <- cv.glmnet(X_train, Y_train,
                      alpha = 1, # Lasso
                      family = "binomial",
                      type.measure = "auc") # Cross-validation pour trouver lambda

lambda_best <- cv_lasso$lambda.1se

# --- CORRECTION 1 : Prédiction TRAIN pour le Seuil ---
pred_prob_lasso_train_seuil <- predict(cv_lasso, newx = X_train, s = lambda_best, type = "response")[,1]

pred_prob_lasso <- predict(cv_lasso, newx = X_test, s = lambda_best, type = "response")[,1]

# --- CORRECTION 2 : Utiliser la prédiction TRAIN pour calculer le Seuil ---
# On utilise la cible du TRAIN (data_train$vital_status) avec la prédiction TRAIN
roc_obj_lasso_seuil <- roc(data_train$vital_status, pred_prob_lasso_train_seuil, quiet = TRUE)
seuil_optimal_lasso <- coords(roc_obj_lasso_seuil, "best", best.method = "youden")$threshold

# --- APPLIQUER le Seuil TRAIN à la prédiction TEST ---
pred_class_lasso <- ifelse(pred_prob_lasso > seuil_optimal_lasso, 1, 0)

cm_result_lasso <- confusionMatrix(factor(pred_class_lasso, levels = c(0,1)),
                                   factor(data_test$vital_status, levels = c(0,1)),
                                   positive = "1")

# Pour l'affichage de l'AUC TEST rigoureux
roc_obj_test <- roc(data_test$vital_status, pred_prob_lasso, quiet = TRUE)

# --- RÉSULTATS ---
cat("\n--- RÉSULTATS GLMNET LASSO (Genex) (Seuil TRAIN appliqué) ---\n")
cat("Seuil Optimal utilisé (TRAIN) :", round(seuil_optimal_lasso, 4), "\n")
cat("Lambda Optimal (1se) :", round(lambda_best, 5), "\n")
cat("AUC Lasso (TEST) :", round(auc(roc_obj_test), 4), "\n")

print_metrics(name,cm_result_lasso)
```
          Reference
Prediction   0   1
         0 135  15
         1  70  25

> cat("AUC :", round(auc(roc_obj),4), "\n")
AUC : 0.7204
> cat("F1-score (classe 1) :", round(f1_score,4), "\n")
F1-score (classe 1) : 0.3704


# Lasso sur le modèle combiné complété. ################################# a revoir
```{r}
name <- "lasso cleaned_merged_data"

library(glmnet)
library(caret)
library(pROC)

set.seed(123)

# 1. Fusion
dataset_combine <- cbind(as.data.frame(GeneX), cleaned_clinical_data_df)

# 2. Split (CORRECTION : on cible la colonne vital_status)
train_idx <- createDataPartition(dataset_combine$vital_status, p = 0.8, list = FALSE)

dataset_combine_train <- dataset_combine[train_idx,]
dataset_combine_test <- dataset_combine[-train_idx,]

# --- 4. PRÉPARATION DES MATRICES POUR GLMNET ---

# A. Matrice d'entraînement (X_train) et Cible (Y_train)
# model.matrix gère automatiquement les gènes (numériques) et convertit le clinique (facteurs) en dummy variables
X_train <- model.matrix(vital_status ~ ., data = dataset_combine_train)[, -1] # [, -1] retire l'intercept
Y_train <- dataset_combine_train$vital_status

# B. Matrice de Test (X_test) avec SÉCURISATION DES COLONNES
# On crée la matrice brute pour le test
X_test_temp <- model.matrix(vital_status ~ ., data = dataset_combine_test)[, -1]
Y_test <- dataset_combine_test$vital_status

# C. Alignement : On s'assure que X_test a exactement les mêmes colonnes que X_train
# (C'est indispensable car model.matrix peut ne pas créer certaines colonnes dans le test si une catégorie rare est absente)
vars_train <- colnames(X_train)
X_test <- matrix(0, nrow = nrow(X_test_temp), ncol = length(vars_train), dimnames = list(NULL, vars_train))

# On remplit avec les données existantes
cols_communes <- intersect(colnames(X_test_temp), vars_train)
X_test[, cols_communes] <- X_test_temp[, cols_communes]


# --- 5. LASSO AVEC CROSS-VALIDATION ---

cat("Lancement du Lasso...\n")
# alpha = 1 pour Lasso (0 pour Ridge)
cv_lasso <- cv.glmnet(X_train, Y_train, family = "binomial", alpha = 1, nfolds = 5)

# Récupération du meilleur lambda
best_lambda <- cv_lasso$lambda.1se # ou lambda.min
cat("Meilleur Lambda :", best_lambda, "\n")


# --- 6. PRÉDICTION ET ÉVALUATION ---

# --- CORRECTION : Introduire la prédiction TRAIN pour le Seuil ---
prob_lasso_train_seuil <- predict(cv_lasso, newx = X_train, s = best_lambda, type = "response")[,1]

# Prédiction des probabilités sur le test
prob_lasso <- predict(cv_lasso, newx = X_test, s = best_lambda, type = "response")[,1]

# --- CORRECTION : Utiliser la prédiction TRAIN pour le calcul du Seuil ---
roc_lasso_seuil <- roc(Y_train, prob_lasso_train_seuil, quiet = TRUE)
auc_val_train <- auc(roc_lasso_seuil) # Calcul de l'AUC TRAIN pour info

# Calcul de l'AUC TEST (pour l'affichage final)
roc_lasso_test <- roc(Y_test, prob_lasso, quiet = TRUE)
auc_val_test <- auc(roc_lasso_test)

# Matrice de confusion (Seuil Youden)
coords_best <- coords(roc_lasso_seuil, "best", best.method = "youden")
seuil <- coords_best$threshold
pred_class <- ifelse(prob_lasso > seuil, 1, 0) # Appliquer le seuil TRAIN à la prédiction TEST

conf_mat <- confusionMatrix(factor(pred_class, levels = c(0,1)), 
                            factor(Y_test, levels = c(0,1)), 
                            positive = "1")


cat("\n--- RÉSULTATS GLMNET LASSO COMBINÉ (Seuil TRAIN appliqué) ---\n")
cat("Seuil Optimal utilisé (TRAIN) :", round(seuil, 4), "\n")
cat("AUC Lasso Combine (TEST) :", round(auc_val_test, 4), "\n")
print(conf_mat)


print_metrics(name,conf_mat)
```

--- RÉSULTATS GLMNET LASSO (Genex + Clinical, Imputé) ---
> print(cm_result_lasso_mi$table)
          Reference
Prediction   0   1
         0 154  14
         1  51  26
         1  47  28
> cat("AUC :", round(auc(roc_obj),4), "\n")
AUC : 0.7204
> cat("F1-score (classe 1) :", round(f1_score,4), "\n")
F1-score (classe 1) : 0.3704


# méthode both, petit soucis ça cv pas
```{r}
name <- "methode both sur cleaned_merge_data"

library(MASS); library(caret); library(pROC)
set.seed(123)

# 1. Fonction correctrice
fix_levels <- function(tr, te) {
  move_idx <- c()
  for(col in names(Filter(is.factor, tr))) {
    diffs <- setdiff(unique(te[[col]]), unique(tr[[col]]))
    if(length(diffs) > 0) move_idx <- c(move_idx, which(te[[col]] %in% diffs))
  }
  if(length(move_idx) > 0) {
    tr <- rbind(tr, te[move_idx, ]); te <- te[-move_idx, ]
    tr <- droplevels(tr); te <- droplevels(te)
  }
  return(list(train=tr, test=te))
}

# 2. Préparation
colnames(GeneX) <- make.names(colnames(GeneX))
clin <- cleaned_clinical_data_df
clin$vital_status <- as.numeric(as.character(clin$vital_status))
clin[sapply(clin, is.character)] <- lapply(clin[sapply(clin, is.character)], as.factor)
df <- cbind(clin, as.data.frame(GeneX))

# 3. Split & Correction
idx <- createDataPartition(df$vital_status, p=0.8, list=FALSE)
sets <- fix_levels(df[idx, ], df[-idx, ])
train <- sets$train; test <- sets$test

# 4. Screening Univarié (Top 200 gènes)
cat("Screening des 200 meilleurs gènes...\n")
gene_cols <- colnames(GeneX)
pvals <- apply(train[, gene_cols], 2, function(x) {
  if(var(x)==0) 1 else tryCatch(t.test(x ~ train$vital_status)$p.value, error=function(e) 1)
})

# --- MODIFICATION ICI : 200 au lieu de 50 ---
top_genes <- names(sort(pvals)[1:50]) 
vars <- c("vital_status", setdiff(names(clin), "vital_status"), top_genes)

# 5. Modélisation Stepwise (Peut être long !)
cat("Lancement du Stepwise sur", length(vars), "variables... Patientez.\n")
m_null <- glm(vital_status ~ 1, data=train[, vars], family="binomial")
m_full <- glm(vital_status ~ ., data=train[, vars], family="binomial")

final_m <- step(m_null, scope=list(lower=m_null, upper=m_full), direction="both", trace=0)

# 6. Évaluation
# --- CORRECTION 1 : Prédiction TRAIN pour le Seuil ---
probs_train_seuil <- predict(final_m, newdata=train[, vars], type="response")
probs <- predict(final_m, newdata=test[, vars], type="response")

# --- CORRECTION 2 : Utiliser la prédiction TRAIN pour le calcul du Seuil ---
roc_obj_seuil <- roc(train$vital_status, probs_train_seuil, quiet=TRUE)
seuil_optimal <- coords(roc_obj_seuil, "best", best.method = "youden")$threshold

# --- APPLIQUER le Seuil TRAIN à la prédiction TEST ---
pred_class <- ifelse(probs > seuil_optimal, 1, 0)
cm <- confusionMatrix(factor(pred_class, levels=c(0,1)), 
                      factor(test$vital_status, levels=c(0,1)), positive="1")

# Pour l'affichage de l'AUC TEST rigoureux
roc_obj_test <- roc(test$vital_status, probs, quiet=TRUE)

cat("\n--- RÉSULTATS STEPWISE (Top 50) (Seuil TRAIN appliqué) ---\nAUC TEST:", round(auc(roc_obj_test), 4), "\n")
cat("Seuil optimal utilisé (TRAIN) :", round(seuil_optimal, 4), "\n")


print_metrics(name,cm)
```


# screening avec fischer
```{r}
library(caret)
library(pROC)

# ==============================================================================
# 0. PRÉPARATION DES DONNÉES (SPLIT TRAIN/TEST)
# ==============================================================================
name <- "Screening Fisher Optimisé"

# Chargement
y <- as.numeric(as.character(cleaned_clinical_data_df$vital_status))
X <- GeneX  
set.seed(42)

# Partition 80/20 (On fige le Train et le Test ici)
idx <- createDataPartition(y, p = 0.8, list = FALSE)

train_clin  <- cleaned_clinical_data_df[idx, ]
test_clin   <- cleaned_clinical_data_df[-idx, ]
train_genes <- X[idx, ]
test_genes  <- X[-idx, ]

# ==============================================================================
# 1. RECHERCHE DU 'k' OPTIMAL (CROSS-VALIDATION SUR LE TRAIN)
# ==============================================================================
cat("\n--- ÉTAPE 1 : OPTIMISATION DU NOMBRE DE VARIABLES (K-FOLD) ---\n")

# A. Calcul du ranking Fisher sur tout le TRAIN (pour gagner du temps)
cat("Calcul des scores Fisher sur le Train set...\n")
f_scores_train <- apply(train_genes, 2, function(g){
  tryCatch({
    as.numeric(summary(aov(g ~ train_clin$vital_status))[[1]]["train_clin$vital_status", "F value"])
  }, error = function(e) 0)
})
genes_ranked_cv <- names(sort(f_scores_train, decreasing = TRUE))

# B. Boucle de Validation Croisée
k_candidates <- c(5, 10, 15, 20, 25, 30, 40, 50, 75, 100)
mean_aucs <- c()
folds <- createFolds(train_clin$vital_status, k = 5, list = TRUE)

cat("Test des candidats k :", paste(k_candidates, collapse=", "), "\n")

for (k in k_candidates) {
  fold_aucs <- c()
  
  for (i in 1:5) { # 5-Fold
    # Indices pour ce fold
    idx_val <- folds[[i]]
    idx_trn <- setdiff(seq_len(nrow(train_clin)), idx_val)
    
    # Selection top k
    top_k_genes <- genes_ranked_cv[1:k]
    
    # Construction DF temporaires
    df_trn <- cbind(vital = train_clin$vital_status[idx_trn], 
                    train_clin[idx_trn, setdiff(names(train_clin), "vital_status")], 
                    train_genes[idx_trn, top_k_genes])
    
    df_val <- cbind(vital = train_clin$vital_status[idx_val], 
                    train_clin[idx_val, setdiff(names(train_clin), "vital_status")], 
                    train_genes[idx_val, top_k_genes])
    
    # Modèle & Eval
    model <- glm(vital ~ ., data = df_trn, family = "binomial")
    prob  <- predict(model, newdata = df_val, type = "response")
    roc_curr <- roc(df_val$vital, prob, quiet = TRUE)
    fold_aucs <- c(fold_aucs, auc(roc_curr))
  }
  mean_aucs <- c(mean_aucs, mean(fold_aucs))
}

# C. Sélection du gagnant
best_k_idx <- which.max(mean_aucs)
best_k <- k_candidates[best_k_idx]
cat("\n>>> RÉSULTAT OPTIMISATION : Le meilleur k est", best_k, "avec une AUC moyenne de", round(mean_aucs[best_k_idx], 4), "\n")

# Petit plot pour visualiser
plot(k_candidates, mean_aucs, type="b", pch=19, col="blue", main="Optimisation k (CV Train)", xlab="Nombre de variables", ylab="AUC Moyen")
abline(v=best_k, col="red", lty=2)

# ==============================================================================
# 2. APPLICATION DU MODÈLE FINAL (TON CODE AVEC LE BEST K)
# ==============================================================================
cat("\n--- ÉTAPE 2 : ENTRAINEMENT FINAL ET TEST (CODE VALIDÉ) ---\n")

############################################################
# 1. FISHER SCREENING (ANOVA sur le TRAIN uniquement)
############################################################

# (On a déjà les scores calculés ci-dessus f_scores_train, on les réutilise)
genes_ranked <- genes_ranked_cv 

# --- CHOIX CRITIQUE DU NOMBRE DE VARIABLES ---
k <- best_k  # <--- ON UTILISE LE K TROUVÉ PAR K-FOLD
top_genes <- genes_ranked[1:k]

cat("Top", k, "gènes sélectionnés pour le modèle final :\n")
print(top_genes)

# Création des datasets finaux
train_final <- cbind(
  vital_status = train_clin$vital_status,
  train_clin[, setdiff(names(train_clin), "vital_status")],
  as.data.frame(train_genes[, top_genes, drop = FALSE])
)

test_final <- cbind(
  vital_status = test_clin$vital_status,
  test_clin[, setdiff(names(test_clin), "vital_status")],
  as.data.frame(test_genes[, top_genes, drop = FALSE])
)

# --- Gestion des niveaux (Catégories présentes dans Test mais pas Train) ---
cat_cols <- names(Filter(is.factor, train_final))
rows_to_move <- c()
for(col in cat_cols){
  new_values <- setdiff(unique(test_final[[col]]), unique(train_final[[col]]))
  if(length(new_values) > 0){
    problematic_rows <- which(test_final[[col]] %in% new_values)
    rows_to_move <- unique(c(rows_to_move, problematic_rows))
  }
}

if(length(rows_to_move) > 0){
  train_final <- rbind(train_final, test_final[rows_to_move, ])
  test_final  <- test_final[-rows_to_move, ]
  train_final <- droplevels(train_final)
  test_final  <- droplevels(test_final)
}

############################################################
# 2. MODELISATION GLM & SEUIL OPTIMAL
############################################################

# Entraînement
model_glm <- glm(vital_status ~ ., data = train_final, family = "binomial")

# --- ETAPE CLÉ : Calcul du Seuil sur le TRAIN ---
prob_train <- predict(model_glm, newdata = train_final, type = "response")
roc_train  <- roc(train_final$vital_status, prob_train, quiet = TRUE)

# Méthode de Youden : maximise (Sensibilité + Spécificité)
seuil_optimal <- coords(roc_train, "best", best.method = "youden", transpose = FALSE)[1, "threshold"]
cat("\nSeuil optimal déterminé sur le TRAIN (Youden) :", round(seuil_optimal, 4), "\n")

############################################################
# 3. EVALUATION SUR LE TEST
############################################################

# Prédiction Probabilités
prob_test <- predict(model_glm, newdata = test_final, type = "response")

# Application du seuil TRAIN
pred_class <- ifelse(prob_test > seuil_optimal, 1, 0)

# Matrice de Confusion
cm <- confusionMatrix(
  factor(pred_class, levels = c(0,1)),
  factor(test_final$vital_status, levels = c(0,1)),
  positive = "1"
)

# AUC Test
roc_test <- roc(test_final$vital_status, prob_test, quiet = TRUE)
auc_val  <- auc(roc_test)

cat("\n==============================================\n")
cat("RÉSULTATS FINAUX (Test Set) avec k =", k, "\n")
cat("AUC :", round(auc_val, 4), "\n")
cat("Accuracy :", round(cm$overall["Accuracy"], 4), "\n")
cat("Sensibilité :", round(cm$byClass["Sensitivity"], 4), "\n")
cat("==============================================\n")

print(cm)
print_metrics(name, cm)
```

          Reference
Prediction   0   1
         0 167  24
         1  37  14

> cat("AUC :", round(auc(roc_obj),4), "\n")
AUC : 0.5935
> cat("F1-score (classe 1) :", round(f1_score,4), "\n")
F1-score (classe 1) : 0.3146

# nouvelle methode de screening avec lima
```{r}
name <- "Screening Limma Optimisé (Auto-Tuned)"

library(caret)
library(pROC)
library(limma) # Indispensable

# ==============================================================================
# 0. PRÉPARATION DES DONNÉES
# ==============================================================================
# Chargement
y <- as.numeric(as.character(cleaned_clinical_data_df$vital_status))
X <- GeneX  
set.seed(42)

# Partition 80/20
idx <- createDataPartition(y, p = 0.8, list = FALSE)

train_clin  <- cleaned_clinical_data_df[idx, ]
test_clin   <- cleaned_clinical_data_df[-idx, ]
train_genes <- X[idx, ]
test_genes  <- X[-idx, ]

# ==============================================================================
# 1. RECHERCHE DU 'k' OPTIMAL (CROSS-VALIDATION SUR LE TRAIN)
# ==============================================================================
cat("\n--- ÉTAPE 1 : OPTIMISATION DU NOMBRE DE VARIABLES (K-FOLD) ---\n")

# A. Calcul du ranking LIMMA sur tout le TRAIN (pour gagner du temps)
# Attention : Limma veut (Gènes x Patients), donc on transpose t()
cat("Calcul des scores Limma sur le Train set...\n")

design <- model.matrix(~ train_clin$vital_status)
fit <- lmFit(t(train_genes), design)
fit <- eBayes(fit)
# On récupère la table complète triée par 'B' (Log-Odds) qui est le meilleur score de tri
full_list <- topTable(fit, coef=2, number=Inf, sort.by="B") 
genes_ranked_cv <- rownames(full_list)

# B. Boucle de Validation Croisée
k_candidates <- c(5, 10, 15, 20, 25, 30, 40, 50, 75, 100)
mean_aucs <- c()
folds <- createFolds(train_clin$vital_status, k = 5, list = TRUE)

cat("Test des candidats k :", paste(k_candidates, collapse=", "), "\n")

for (k in k_candidates) {
  fold_aucs <- c()
  
  for (i in 1:5) { # 5-Fold
    # Indices
    idx_val <- folds[[i]]
    idx_trn <- setdiff(seq_len(nrow(train_clin)), idx_val)
    
    # Selection top k
    top_k_genes <- genes_ranked_cv[1:k]
    
    # Construction DF temporaires
    df_trn <- cbind(vital = train_clin$vital_status[idx_trn], 
                    train_clin[idx_trn, setdiff(names(train_clin), "vital_status")], 
                    train_genes[idx_trn, top_k_genes])
    
    df_val <- cbind(vital = train_clin$vital_status[idx_val], 
                    train_clin[idx_val, setdiff(names(train_clin), "vital_status")], 
                    train_genes[idx_val, top_k_genes])
    
    # Modèle GLM
    model <- glm(vital ~ ., data = df_trn, family = "binomial")
    prob  <- predict(model, newdata = df_val, type = "response")
    roc_curr <- roc(df_val$vital, prob, quiet = TRUE)
    fold_aucs <- c(fold_aucs, auc(roc_curr))
  }
  mean_aucs <- c(mean_aucs, mean(fold_aucs))
}

# C. Sélection du gagnant
best_k_idx <- which.max(mean_aucs)
best_k <- k_candidates[best_k_idx]
cat("\n>>> RÉSULTAT OPTIMISATION : Le meilleur k est", best_k, "avec une AUC moyenne de", round(mean_aucs[best_k_idx], 4), "\n")

plot(k_candidates, mean_aucs, type="b", pch=19, col="purple", main="Optimisation k Limma", xlab="Nombre de variables", ylab="AUC Moyen")
abline(v=best_k, col="red", lty=2)

# ==============================================================================
# 2. APPLICATION DU MODÈLE FINAL
# ==============================================================================
cat("\n--- ÉTAPE 2 : ENTRAINEMENT FINAL ET TEST ---\n")

# On utilise le ranking Limma calculé au début et le best_k
genes_ranked <- genes_ranked_cv 
k <- best_k 
top_genes <- genes_ranked[1:k]

cat("Top", k, "gènes sélectionnés par Limma :\n")
print(top_genes)

# Datasets finaux
train_final <- cbind(
  vital_status = train_clin$vital_status,
  train_clin[, setdiff(names(train_clin), "vital_status")],
  as.data.frame(train_genes[, top_genes, drop = FALSE])
)

test_final <- cbind(
  vital_status = test_clin$vital_status,
  test_clin[, setdiff(names(test_clin), "vital_status")],
  as.data.frame(test_genes[, top_genes, drop = FALSE])
)

# Gestion niveaux (Facteurs)
cat_cols <- names(Filter(is.factor, train_final))
rows_to_move <- c()
for(col in cat_cols){
  new_values <- setdiff(unique(test_final[[col]]), unique(train_final[[col]]))
  if(length(new_values) > 0){
    problematic_rows <- which(test_final[[col]] %in% new_values)
    rows_to_move <- unique(c(rows_to_move, problematic_rows))
  }
}
if(length(rows_to_move) > 0){
  train_final <- rbind(train_final, test_final[rows_to_move, ])
  test_final  <- test_final[-rows_to_move, ]
  train_final <- droplevels(train_final)
  test_final  <- droplevels(test_final)
}

# Modélisation
model_glm <- glm(vital_status ~ ., data = train_final, family = "binomial")

# Seuil Optimal sur TRAIN (Youden)
prob_train <- predict(model_glm, newdata = train_final, type = "response")
roc_train  <- roc(train_final$vital_status, prob_train, quiet = TRUE)
seuil_optimal <- coords(roc_train, "best", best.method = "youden", transpose = FALSE)[1, "threshold"]
cat("\nSeuil optimal déterminé sur le TRAIN (Youden) :", round(seuil_optimal, 4), "\n")

# Evaluation Test
prob_test <- predict(model_glm, newdata = test_final, type = "response")
pred_class <- ifelse(prob_test > seuil_optimal, 1, 0)

cm <- confusionMatrix(
  factor(pred_class, levels = c(0,1)),
  factor(test_final$vital_status, levels = c(0,1)),
  positive = "1"
)
roc_test <- roc(test_final$vital_status, prob_test, quiet = TRUE)
auc_val  <- auc(roc_test)

cat("\n==============================================\n")
cat("RÉSULTATS FINAUX LIMMA (Test Set) avec k =", k, "\n")
cat("AUC :", round(auc_val, 4), "\n")
cat("Accuracy :", round(cm$overall["Accuracy"], 4), "\n")
cat("Sensibilité :", round(cm$byClass["Sensitivity"], 4), "\n")
cat("==============================================\n")

print(cm)
print_metrics(name, cm)
```
          Reference
Prediction   0   1
         0 160  21
         1  44  17

> cat("AUC :", round(auc(roc_obj),4), "\n")
AUC : 0.6293
> cat("F1-score (classe 1) :", round(f1_score,4), "\n")
F1-score (classe 1) : 0.3434



```{r}
name <- "glm (lasso GeneX) et cleaned_clinical_data"

library(glmnet)
library(caret)
library(pROC)
library(dplyr)

set.seed(42)

# --- 1. Préparation ---
# On s'assure que y est numérique 0/1 pour glmnet
y <- as.numeric(as.character(cleaned_clinical_data_df$vital_status))
X_genes <- as.matrix(GeneX)
X_clinical <- cleaned_clinical_data_df %>% dplyr::select(-vital_status)

# Split (Toujours screener sur le TRAIN uniquement !)
train_idx <- createDataPartition(y, p = 0.8, list = FALSE)

y_train <- y[train_idx]
y_test  <- y[-train_idx]
X_genes_train <- X_genes[train_idx, ]
X_genes_test  <- X_genes[-train_idx, ]
df_clin_train <- X_clinical[train_idx, ]
df_clin_test  <- X_clinical[-train_idx, ]

# --- 2. SCREENING par LASSO sur les gènes uniquement ---
# On cherche les gènes qui ont un coefficient non nul
cv_lasso_screen <- cv.glmnet(X_genes_train, y_train, family = "binomial", alpha = 1)

# On extrait les coefficients au lambda optimal
tmp_coeffs <- coef(cv_lasso_screen, s = "lambda.1se") # ou lambda.min pour plus de gènes
selected_genes_indices <- which(tmp_coeffs != 0)
# On retire l'intercept (le premier élément)
selected_genes_indices <- selected_genes_indices[selected_genes_indices != 1] 
# On récupère les noms (attention au décalage d'indice dû à l'intercept)
selected_genes_names <- rownames(tmp_coeffs)[selected_genes_indices]

cat("Nombre de gènes sélectionnés par le screening Lasso :", length(selected_genes_names), "\n")
print(selected_genes_names)

# --- 3. Construction du Dataset FINAL (Clinique + Gènes élus) ---
# On ne garde que les gènes élus dans le train et le test
X_genes_train_screened <- X_genes_train[, selected_genes_names, drop = FALSE]
X_genes_test_screened  <- X_genes_test[, selected_genes_names, drop = FALSE]

# Fusion avec la clinique
data_train_final <- cbind(vital_status = y_train, df_clin_train, X_genes_train_screened)
data_test_final  <- cbind(vital_status = y_test, df_clin_test, X_genes_test_screened)



# --- Identifier les colonnes catégorielles ---
cat_cols <- names(Filter(is.factor, data_train_final))

# --- 4. Modèle Final (GLM simple maintenant que le nombre de variables est réduit) ---
model_final <- glm(vital_status ~ ., data = data_train_final, family = "binomial")

prob_train <- predict(model_final, newdata = data_train_final, type = "response")
roc_train  <- roc(data_train_final$vital_status, prob_train, quiet = TRUE)
seuil_optimal <- coords(roc_train, "best", best.method = "youden", transpose = FALSE)[1, "threshold"]
cat("\nSeuil optimal déterminé sur le TRAIN (Youden) :", round(seuil_optimal, 4),"\n")

# Prédiction
# --- 5. Prédictions sur le TEST ---
pred_prob <- predict(model_final, newdata = data_test_final, type = "response")
roc_obj <- roc(data_test_final$vital_status, pred_prob)
auc_val <- auc(roc_obj)

cat("\n--- RÉSULTATS APRÈS LASSO SCREENING ---\n")
cat("AUC :", round(auc_val, 4), "\n")

# Matrice de confusion
pred_class <- ifelse(pred_prob > seuil_optimal, 1, 0)
cm <- confusionMatrix(factor(pred_class, levels=c(0,1)), 
                      factor(data_test_final$vital_status, levels=c(0,1)), 
                      positive="1")


print_metrics(name,cm)
```
          Reference
Prediction   0   1
         0 126   7
         1  78  31

```{r}
name <- "Random Forest (Clin + 41 Genes)"

# --- CHARGEMENT DES PACKAGES ---
if(!require(randomForest)){ install.packages("randomForest"); library(randomForest) }
if(!require(glmnet)){ library(glmnet) }
if(!require(caret)){ library(caret) }
if(!require(pROC)){ library(pROC) }
if(!require(dplyr)){ library(dplyr) }

set.seed(42)

# ==============================================================================
# ÉTAPE 1 : RECONSTRUCTION DU DATASET (SCREENING LASSO)
# (On refait cette étape pour s'assurer que 'data_train_final' existe)
# ==============================================================================

# 1. Préparation
y <- as.numeric(as.character(cleaned_clinical_data_df$vital_status))
X_genes <- as.matrix(GeneX)
X_clinical <- cleaned_clinical_data_df %>% dplyr::select(-vital_status)

# 2. Split (Identique aux autres modèles)
train_idx <- createDataPartition(y, p = 0.8, list = FALSE)
y_train <- y[train_idx]
y_test  <- y[-train_idx]
X_genes_train <- X_genes[train_idx, ]
X_genes_test  <- X_genes[-train_idx, ]
df_clin_train <- X_clinical[train_idx, ]
df_clin_test  <- X_clinical[-train_idx, ]

# 3. Screening par Lasso (Train uniquement)
cv_lasso_screen <- cv.glmnet(X_genes_train, y_train, family = "binomial", alpha = 1)
tmp_coeffs <- coef(cv_lasso_screen, s = "lambda.1se")
selected_genes_indices <- which(tmp_coeffs != 0)
selected_genes_indices <- selected_genes_indices[selected_genes_indices != 1] # Retirer intercept
selected_genes_names <- rownames(tmp_coeffs)[selected_genes_indices]

cat("Gènes utilisés pour le Random Forest :", length(selected_genes_names), "\n")

# 4. Création des datasets finaux
X_genes_train_screened <- X_genes_train[, selected_genes_names, drop = FALSE]
X_genes_test_screened  <- X_genes_test[, selected_genes_names, drop = FALSE]

rf_train <- cbind(vital_status = y_train, df_clin_train, X_genes_train_screened)
rf_test  <- cbind(vital_status = y_test, df_clin_test, X_genes_test_screened)

# ==============================================================================
# ÉTAPE 2 : RANDOM FOREST
# ==============================================================================

# 1. Conversion en FACTEUR avec labels Textuels (Obligatoire pour RF Classification)
# 0 -> "Alive", 1 -> "Dead"
rf_train$vital_status <- factor(rf_train$vital_status, levels = c(0, 1), labels = c("Alive", "Dead"))
rf_test$vital_status  <- factor(rf_test$vital_status, levels = c(0, 1), labels = c("Alive", "Dead"))

# Nettoyage des noms de colonnes pour RF
colnames(rf_train) <- make.names(colnames(rf_train))
colnames(rf_test)  <- make.names(colnames(rf_test))

# 2. Entraînement
cat("Entraînement du Random Forest...\n")
rf_model <- randomForest(vital_status ~ ., 
                         data = rf_train, 
                         ntree = 500, 
                         mtry = sqrt(ncol(rf_train)-1),
                         importance = TRUE)

# 3. Optimisation du Seuil sur le TRAIN
# RF sort la probabilité d'être "Dead"
prob_train_rf <- predict(rf_model, newdata = rf_train, type = "prob")[, "Dead"]

roc_train_rf <- roc(rf_train$vital_status, prob_train_rf, levels = c("Alive", "Dead"), direction = "<", quiet = TRUE)
seuil_optimal_rf <- coords(roc_train_rf, "best", best.method = "youden")[1, "threshold"]
cat("Seuil optimal (RF) déterminé sur le TRAIN :", round(seuil_optimal_rf, 4), "\n")

# 4. Prédiction sur le TEST
prob_test_rf <- predict(rf_model, newdata = rf_test, type = "prob")[, "Dead"]
pred_class_rf <- ifelse(prob_test_rf > seuil_optimal_rf, "Dead", "Alive")

# 5. Évaluation
roc_test_rf <- roc(rf_test$vital_status, prob_test_rf, levels = c("Alive", "Dead"), direction = "<", quiet = TRUE)
auc_val_rf <- auc(roc_test_rf)

cm_rf <- confusionMatrix(factor(pred_class_rf, levels = c("Alive", "Dead")), 
                         factor(rf_test$vital_status, levels = c("Alive", "Dead")), 
                         positive = "Dead")

cat("\n--- RÉSULTATS RANDOM FOREST ---\n")
cat("AUC :", round(auc_val_rf, 4), "\n")
print_metrics(name,cm_rf)
```


```{r}
library(ggplot2)
library(ggrepel)
library(dplyr)

# 2. Calcul de la distance
plot_data <- modol_results %>%
  mutate(
    dist_to_perfect = sqrt((1 - Accuracy)^2 + (1 - Sensitivity)^2),
    # On crée une étiquette avec le nom ET la distance
    label_text = paste0(Model, "\n(Dist: ", round(dist_to_perfect, 3), ")")
  )

# 3. Le Graphique
ggplot(plot_data, aes(x = Accuracy, y = Sensitivity, color = Model)) +
  
  # A. LIGNES VERS LA CIBLE
  geom_segment(aes(xend = 1, yend = 1), linetype = "dotted", alpha = 0.4, color = "gray60") +

  # B. LA CIBLE (1, 1)
  annotate("point", x = 1, y = 1, shape = 8, size = 5, color = "black") + 
  annotate("text", x = 1, y = 1, label = "Idéal", vjust = -1.5, fontface = "bold") +

  # C. LES POINTS
  geom_point(size = 7, alpha = 0.9) + 
  
  # D. ÉTIQUETTES INTELLIGENTES
  geom_label_repel(
    aes(label = label_text),
    box.padding = 0.6,    # Espace autour des boites
    point.padding = 0.5,  # Distance par rapport au point
    size = 3,             # Taille du texte un peu réduite car beaucoup de texte
    max.overlaps = 20,    # Autorise le chevauchement si nécessaire pour tout afficher
    force = 20,           # Force les étiquettes à s'écarter davantage
    show.legend = FALSE   # Pas de légende pour le texte
  ) +
  
  # E. AXES ET ÉCHELLE
  # Important : on part de 0.2 (ou 0) pour inclure les valeurs basses comme 0.32
  scale_x_continuous(limits = c(0.2, 1.05), labels = scales::percent, name = "Accuracy (Précision)") +
  scale_y_continuous(limits = c(0.2, 1.05), labels = scales::percent, name = "Sensitivity (Sensibilité)") +
  
  # Carré parfait
  coord_fixed(ratio = 1) +
  
  # F. ESTHÉTIQUE
  labs(
    title = "Comparaison de la performance des modèles",
    subtitle = "Distance euclidienne vers le modèle parfait (1,1)"
  ) +
  theme_bw(base_size = 12) +
  theme(
    legend.position = "none", # ON SUPPRIME LA LÉGENDE (redondante)
    panel.grid.minor = element_blank()
  )

  # Sauvegarde dans le dossier courant
ggsave(
  filename = "../results/model_comparison.png", 
  width = 10,
  height = 8,
  dpi = 300
)
```

```{r}
1+1
```